【裁判字號】    98,訴,3398
【裁判日期】    981030
【裁判案由】    毒品危害防制條例
【裁判全文】
臺灣臺中地方法院刑事判決              98年度訴字第3398號
公  訴  人  臺灣臺中地方法院檢察署檢察官
被      告  乙○○
                    （另案在臺灣臺中監獄執行中）
上列被告因違反毒品危害防制條例案件，經檢察官提起公訴（98
年度偵字第22101號），被告於準備程序中就被訴事實為有罪之
陳述，受命法官於聽取當事人之意見後，由本院合議庭裁定以簡
式審判程序判決如下：
    主    文
乙○○轉讓第一級毒品，累犯，處有期徒刑柒月。
    犯罪事實
一、乙○○前因於民國96年間，因違反毒品危害防制條例案件，
    菸96年5月7日經本院以96年度訴字第1169號判處有期徒刑10
    月、8月，定應執行有期徒刑1年3月確定後，嗣經本院以96
    年度聲減字第2357號裁定分別減刑為有期徒刑5月、4月，並
    定應執行有期徒刑7月又15日確定，甫於96年10月13日執行
    完畢。詎仍不知悛悔，其明知海洛因係屬毒品危害防制條例
    第2條第2項第1款所列管之第一級毒品，不得擅自持有、轉
    讓，仍基於轉讓第一級毒品海洛因之犯意，於民國97年8月
    底某日，在臺中縣沙鹿鎮靜宜大學旁，無償轉讓第一級毒品
    海洛因1包（重量不詳）予王志谷施用。
二、案經臺灣臺中地方法院檢察署檢察官主動簽分偵查起訴。
    理  由
壹、程序方面：
（一）本案被告乙○○所犯係死刑、無期徒刑、最輕本刑為3年
      以上有期徒刑以外之罪，被告於行準備程序中就被訴事實
      為有罪之陳述，經法官告知簡式審判程序之旨，並聽取公
      訴人、被告之意見後，本院合議庭認為適宜由受命法官獨
      任進行簡式審判程序，而依刑事訴訟法第273條之1第1項
      規定，裁定改用簡式審判程序，是本案之證據調查，依刑
      事訴訟法第273條之2、同法第159條第2項之規定，不適用
      傳聞法則有關限制證據能力之相關規定。
（二）本案被告所為不利於己之供述，並無出於強暴、脅迫、利
      誘、詐欺、疲勞訊問、違法羈押或其他不正之方法，亦非
      違反法定障礙事由經過期間不得訊問或告知義務之規定而
      為，依刑事訴訟法第156條第1項、第158條之2規定，應認
      其有證據能力。
（三）本案認定犯罪事實所憑之非供述證據，均無違反法定程序
      而取得之情形，依刑事訴訟法第158條之4反面規定，自有
      證據能力。
貳、實體方面
一、前揭犯罪事實，業據被告於警詢、偵查中、本院準備程序及
    審理時均坦承不諱，核與證人王志谷於警詢及偵查中證述情
    節相符，而證人王志谷亦曾於97年8間因施用第一級毒品案
    件，經法院判刑之紀錄一情，亦有臺灣高等法院被告前案紀
    錄表及判決書各1份附卷可稽，足認被告前揭自白確與事實
    相符。本案事證明確，被告前揭犯行，洵堪認定，應依法論
    科。
二、論罪科刑
（一）核被告所為係犯毒品危害防制條例第8條第1項之轉讓第一
      級毒品罪。
（二）被告轉讓海洛因前，持有海洛因之低度行為，為轉讓海洛
      因之高度行為所吸收，不另論罪。
（三）被告曾犯事實欄所示罪執行完畢，其於刑之執行完畢後，
      5年以內再故意犯本件有期徒刑以上之罪，為累犯，應依
      刑法第47條第1項之規定加重其刑。
（四）查最高法院九十五年五月廿三日刑事庭第八次會議決議，
      關於法律變更之比較適用原則，於比較時應就罪刑有關之
      共犯、未遂犯、想像競合犯、牽連犯、連續犯、結合犯，
      以及累犯加重、自首減輕暨其他法定加減原因（如身分加
      減）與加減比例等一切情形，本於統一性及整體性原則，
      綜其全部罪刑之結果而為比較。被告行為後，毒品危害防
      制條例第17條業已修正，並於98年5月20日公布，同年月
      22日施行（按法規之制定與法規之修正，如有特定生效日
      之必要者，依中央法規標準法第14條或第20條第2項準用
      第14條之規定，應分別特定其施行日期。法規制定或前次
      修正基於特殊因素所特定之施行日期，並不適用於日後修
      正或再次修正之條文。又法律之制定或修正，若未明定施
      行日期者，中央法規標準法雖未規定應自何時生效，然法
      律既經制定或修正並經總統公布，自應依一般原則，自公
      布日起算至第3日發生效力。至於92年7月9日修正公布之
      毒品危害防制條例第36條規定：「本條例自公布後6個月
      施行。」其立法理由係謂：「(一)依修正草案案第2條第
      3項規定，法務部需會同衛生署成立審議委員會每3個月定
      期檢討調整毒品之分級及品項，而本次新增第四級毒品，
      有需要在新法施行前先經該審議會檢討後再調整公布，爰
      預留6個月緩衝期，以利處理。(二)依本條例新修正之規
      定，有必要再訂定相關子法及修正相關法規，以配合本條
      例之施行，故亦有需要預留適當緩衝期，以利訂頒相關子
      法及相關法規之配合修正。」，故該條規定，顯係因應該
      次修正之需，始預留適當之緩衝期。與本次之修正並未定
      有施行日期之特別規定，且亦未明示係基於何特殊因素而
      修正，自並不能適用92年7月9日修正公布之毒品危害防制
      條例第36條自公布後6個月施行之規定。），是被告犯後
      法律已有變更。而修正前毒品危害防制條例第17條之規定
      為：「犯第4條第1項至第4項、第5條第1項至第4項前段、
      第6條第1項至第4項、第7條第1項至第4項、第8條第1項至
      第4項、第10條或第11條第1項、第2項之罪，供出毒品來
      源，因而破獲者，得減輕其刑。」，修正後毒品危害防治
      條例第17條則規定：「犯第4條至第8條、第10條獲第11條
      之罪，供出毒品來源，因而查獲其他正犯或共犯者，減輕
      或免除其刑。犯第4條至第8條之罪於偵查及審判中均自白
      者，減輕其刑。」，從而，被告轉讓第一級毒品罪，依刑
      法第2條第1項之規定及前揭最高法院決議綜其全部罪刑新
      舊法比較之結果，再參以被告於偵審中均自白其犯行，修
      正後之法律規定顯較修正前有利於被告，依刑法第2條第
      1項但書之規定，應適用被告裁判時之毒品危害防制條例
      第17條第2項之規定減輕其刑，並先加後減之。
（六）另按轉讓毒品達一定數量者，加重其刑至二分之一，其標
      準由行政院定之，毒品危害防制條例第8條第6項定有明文
      ；行政院並據該規定於93年1月7日發布轉讓持有毒品加重
      其刑之數量標準，該標準第2條第1項第1款規定，轉讓第
      一級毒品：淨重5公克以上者，加重其刑至二分之一。然
      查本件被告無償轉讓海洛因予證人王志谷施用，其轉讓毒
      品之確切重量為何，並無積極證據足資證明，揆諸罪證有
      疑，利歸被告之原則，應認被告轉讓之海洛因數量，並未
      達上開規定淨重5公克以上之加重標準，附此敘明。
（七）爰審酌被告無視於國家杜絕毒品犯罪之禁令，將其所持有
      之第一級毒品海洛因轉讓予他人施用，使受讓之吸毒者更
      加產生依賴性，所為嚴重戕害國民健康與社會治安，惡性
      非輕，且其前有多次毒品前科（有上開前案紀錄表可按）
      ，堪認素行不佳，再兼衡酌被告之智識程度、犯罪動機、
      目的、手段及其犯後坦承犯行，態度尚佳等一切情狀，量
      處如主文所示之刑，以示懲儆。
據上論斷，應依刑事訴訟法第273條之1第1項、第299條第1項前
段，毒品危害防制條例第8條第1項、（修正後）第17條第2項，
刑法第11條前段、第47條第1項，判決如主文。
本案經檢察官甲○○到庭執行職務。
中    華    民    國    98    年    10    月    30    日
                      刑事第十庭  法  官  莊秋燕
以上正本證明與原本無異。
如不服本判決應於收受判決後10日內向本院提出上訴書狀，並應
敘述具體理由；其未敘述上訴理由者，應於上訴期間屆滿後20日
內向本院補提理由書（均須按他造當事人之人數附繕本，切勿逕
送上級法院）。
                                  書記官  楊賀傑
中    華    民    國    98    年    10    月    30    日
附錄論罪科刑法條：
毒品危害防制條例第8條第1項
轉讓第一級毒品者，處1年以上7年以下有期徒刑，得併科新臺幣
1百萬元以下罰金。


司法院資訊處製作；財團法人民間司法改革基金會備份。
